臺灣臺南地方法院柳營簡易庭小額民事判決
111年度營小字第141號
原      告  聯邦商業銀行股份有限公司

法定代理人  林鴻聯
訴訟代理人  沈中玄
            蔡忠憲
被      告  洪啓舜(即洪木鑫之繼承人)

            洪淑眞(即洪木鑫之繼承人)

            洪雪茹(即洪木鑫之繼承人)


            蔡育光(即洪金秀之繼承人)

            蔡育德(即洪金秀之繼承人)

上列當事人間請求返還借款事件，本院於民國111年5月19日言詞
辯論終結，判決如下：
    主  文
一、被告洪啓舜、洪淑眞、洪雪茹應於繼承被繼承人洪木鑫之賸
    餘遺產範圍內，與被告蔡育光、蔡育德應於繼承被繼承人洪
    金秀之遺產範圍內，連帶給付原告新臺幣54,132元，及自民
    國106年4月1日起至清償日止，按週年利率百分之7計算之利
    息。
二、訴訟費用新臺幣1,000元由被告洪啓舜、洪淑眞、洪雪茹於
    繼承被繼承人洪木鑫之賸餘遺產範圍內，與被告蔡育光、蔡
    育德於繼承被繼承人洪金秀之遺產範圍內，連帶負擔。
三、本判決第一項得假執行。但被告如以新臺幣54,132元為原告
    預供擔保，得免為假執行。
    事實及理由
壹、程序事項：
一、被告均經合法通知，未於最後一次言詞辯論期日到場，核無
    民事訴訟法第386條所列各款情事，爰依原告之聲請，准由
    其一造辯論而為判決。
二、原告本件利息請求之計算期間，起訴時原為「自民國96年11
    月1日起至清償日止」，嗣於本院111年4月14日言詞辯論期
    日減縮為「自106年4月1日起至清償日止」(見營小卷第80頁
    )，屬於民事訴訟法第255條第1項第3款減縮應受判決事項之
    聲明者，其減縮應屬合法，先予說明。
貳、實體事項：　　
一、原告起訴主張：
　㈠訴外人即被繼承人洪木鑫前於94年9月20日向原告借款新臺幣
    （下同）70萬元，並由訴外人即被繼承人洪金秀為連帶保證
    人，約定期限為48個月，應按月平均攤還本息，借款利率依
    週年利率百分之7計算，並立有載明上述內容之借款契約書
    乙紙交付原告收執，惟洪木鑫自96年3月20日起即未依約攤
    還本息，且迭經原告催討無效，原告得依上述借款契約書約
    定，請求洪木鑫、洪金秀負連帶清償責任。
　㈡洪木鑫業於101年4月8日死亡，繼承人即被告洪啓舜、洪淑眞
    、洪雪茹已於法定期間內陳報遺產清冊，原告未於公告期限
    內報明債權，故僅得就賸餘遺產行使權利；洪金秀業於102
    年1月17日死亡，繼承人即被告蔡育光、蔡育德未聲明拋棄
    繼承或陳報遺產清冊，應以繼承所得遺產為限負清償責任，
    爰依借款契約、消費借貸關係及繼承之法律關係提起訴訟等
    語，並聲明：請求判決如主文第1項所示。
二、被告洪啟舜、洪淑眞、洪雪茹抗辯：我們不知道有本件借款
    ，我們已經拋棄繼承並開立財產清冊，請求調閱拋棄繼承之
    相關資料等語。被告蔡育光及蔡育德則抗辯：我不知道有本
    件借款，洪金秀及父親也沒有告知，經過這麼久才收到通知
    ，已經快10年等語。並均聲明：駁回原告之訴。
三、本院之認定：
　㈠原告主張之上述事實，業據提其提出洪木鑫、洪金秀簽立之
    借款契約書、洪木鑫之除戶謄本、本院家事法庭111年2月11
    日南院武家歡101年度司繼字第857號函、洪木鑫之繼承系統
    表、洪啓舜、洪淑眞及洪雪茹之戶籍謄本、洪金秀之除戶謄
    本、本院111年2月7日南院武家字第1110004440號函、洪金
    秀之繼承系統表、蔡育光及蔡育德之戶籍謄本、授信明細查
    詢單(見營小卷第17-31頁)、請求金額明細表(見營小卷第65
    頁)在卷可稽，原告之主張應堪信為真實。
　㈡被告洪啟舜、洪淑眞、洪雪茹雖抗辯：已經拋棄繼承云云，
    惟經本院依職權查詢被告洪啟舜、洪淑眞、洪雪茹與洪木鑫
    之案件繫屬紀錄、民事裁定，均僅見其等曾陳報遺產清冊，
    並經本院以101年度司繼字第857號民事裁定公示催告，而無
    拋棄繼承之情事，此有本院柳營簡易庭民事紀錄科查詢表、
    索引卡查詢-當事人姓名查詢資料、索引卡查詢證明、101年
    度司繼字第857號民事裁定附卷可參(見營小卷第105-111、9
    9頁)，復經調閱101年度司繼字第857號卷宗確認無訛，應足
    認其等無拋棄繼承之事實，其等抗辯已經拋棄繼承乙節，恐
    有違誤；惟其等既已陳報遺產清冊並經本院公示催告，依民
    法第1162條規定，自應僅就被繼承人洪木鑫之賸餘遺產範圍
    內負清償責任，併此說明。
　㈢另查，被告蔡育光、蔡育德於被繼承人洪金秀死亡後，未聲
    明拋棄繼承或陳報遺產清冊，則原告依民法繼承之法律關係
    請求被告蔡育光、蔡育德於繼承被繼承人洪金秀之遺產範圍
    內負清償責任，洵屬有據。
　㈣至被告蔡育光及蔡育德抗辯：我不知道有本件借款，洪金秀
    及父親也沒有告知，經過這麼久才收到通知，已經快10年云
    云，然原告業已提出前述證據足資佐證，況繼承人縱使不知
    悉被繼承人有何債務，亦無從解免其等應於繼承被繼承人之
    遺產範圍內負擔清償之責任，則被告蔡育光、蔡育德所辯亦
    非足採。
四、綜上所述，原告依借款契約、消費借貸關係及繼承之法律關
    係，請求被告洪啓舜、洪淑眞、洪雪茹應於繼承被繼承人洪
    木鑫之賸餘遺產範圍內，與被告蔡育光、蔡育德應於繼承被
    繼承人洪金秀之遺產範圍內，連帶給付原告54,132元，及自
    106年4月1日起至清償日止，按週年利率百分之7計算之利息
    ，為有理由，應予准許。
五、按共同訴訟人因連帶或不可分之債敗訴者，應連帶負擔訴訟
    費用；法院為終局判決時，應依職權為訴訟費用之裁判。民
    事訴訟法第85條第2項、第87條第1項定有明文。本件第一審
    訴訟費用額即裁判費1,000元，爰依職權確定訴訟費用應由
    敗訴之被告洪啓舜、洪淑眞、洪雪茹於繼承被繼承人洪木鑫
    之賸餘遺產範圍內，與被告蔡育光、蔡育德於繼承被繼承人
    洪金秀之遺產範圍內，連帶負擔。
六、本件依民事訴訟法第427條第1項規定適用簡易訴訟程序，且
    為被告敗訴之判決，應適用民事訴訟法第389條第1項第3款
    規定，依職權宣告假執行。並依同法第392條第2項規定，依
    職權宣告被告預供擔保，得免為假執行。
七、訴訟費用負擔之依據：民事訴訟法第85條第2項。
中　　華　　民　　國　　111 　年　　6 　　月　　17　　日
　　　　　　　　　柳營簡易庭  法　官  陳郁婷
以上正本證明與原本無異。
如不服本判決，應於送達後20日內，向本院提出上訴狀並表明上
訴理由，如於本判決宣示後送達前提起上訴者，應於判決送達後
20日內補提上訴理由書（須附繕本）。
對於小額程序之第一審判決之上訴，非以其違背法令之理由，不
得為之。且上訴狀內應記載表明（一）原判決所違背之法令及其
具體內容。（二）依訴訟資料可認為原判決有違背法令之具體事
實者。如委任律師提起上訴者，應一併繳納上訴審裁判費。
中　　華　　民　　國　　111 　年　　6 　　月　　20　　日
                              書記官  謝靜茹 

【附表：訴訟費用計算式】
裁判費（新臺幣）   1,000元
合計               1,000元